臺灣桃園地方法院刑事裁定　　　　　　　　　　　　　九十三年度聲字第一一三號
　　聲明異議人
　　即受刑人　　甲○○
右聲請人因竊盜等案件，不服臺灣桃園地方法院檢察署檢察官九十二年度執更新字第
一三二八號執行指揮命令，聲明異議，本院裁定如左：
    主  文
異議駁回。
    理  由
一、本件異議意旨略以：聲明人甲○○於九十年四月二日，經台灣台中地方法院檢察
    署檢察官以「九十年度執保助字第十號」指揮書向台灣台中看守所借提，指揮執
    行撤銷假釋後之「刑之執行完畢或赦免後令入勞動場所強制工作二年」期滿為九
    十二年十月十三日（參閱證一），又經台灣台中地方法院檢察署檢察官以九十二
    年度執字第七三五九號執行指揮書「備註」本件係接續本署九十執保助一○號指
    揮書後執行有期徒刑五年四月（參閱證二），再由台灣台中地方法院檢察署檢察
    官以「九十二年度執字第七三五九號執行指揮書」，（備註）：(1)本件係接續桃
    園地檢九十二執更新一三二八號指揮書後執行。(2)註銷本署九十二年十一月十三
    日九二執七三五九號指揮書執行本件（參閱證三）。聲明人係因收受證三之執行
    指揮書：方知桃園地方法院檢察署檢察官以九十二年執更新字第一三二八號指揮
    書執行撤銷假釋後之殘刑一年三月二十九日。
    惟查，根據檢察官上開撤銷假釋後之指揮執行，刑後強制工作二年及殘刑，於程
    序上確有執行之指揮為不當，謹將聲明異議之理由臚陳如后。敬冀睿鑒。按刑法
    第九十條第一項規定「有犯罪之習慣或以犯罪為常業或因遊盪或懶惰成習而犯罪
    者，得於刑之執行完畢或赦免後令入勞動場所強制工作。是以強制工作之保安處
    分須於刑之執行完畢或赦免後執行（即必須待殘刑執行完畢，始執行刑後強制工
    作）。又刑法第七十八條規定，「假釋中因故意犯罪，受有期徒刑以上刑之宣告
    者，撤銷其假釋，前項犯罪其起訴及判決確定均在假釋期滿前者，於假釋期滿後
    六月以內，仍撤銷其假釋，其判決確定在假釋期滿後者，於確定六月內撤銷之，
    假釋撤銷後其出獄日數不算入刑期內」，則假釋既經撤銷，須先執行殘刑，始可
    謂刑已執行完畢，顯示受刑人既於假釋中更犯罪，雖於假釋期滿前判決尚未確定
    ，惟於假釋期滿後判決確定者，仍應於判決確定後六月內撤銷假釋，待殘刑執行
    完畢後，始得執行強制工作（恭請參照法八十五檢（二）字第三○五八號函闡釋
    綦詳）。又依「七十三年三月二十八日法（七十三）檢字第三四三○號」函檢察
    署座談會研究參照，「甲係被判於刑之執行前令入勞動場所強制工作，其徒刑既
    經檢察官指揮發監開始執行，不論執行是否完畢或其日期多少，均不得再將甲解
    送保安處分場所執行強制工作」。經查「：依八十一年一月二十八日公布修正刑
    法第七十八條第二項後段，其判決確定在假釋期滿後者，於確定後六月以內撤銷
    之」。只要假釋期間內再犯罪被起訴，無論何時始判決確定，在確定後六月以內
    仍應撤銷其假釋。惟查：但依本件既知聲明人在假釋中犯罪被起訴，可預期於將
    來再犯罪之判決確定後，依法仍應撤銷竊盜罪之假釋並執行其殘刑，自不能先分
    案執行其刑後強制工作二年，依檢察官前揭執行之指揮，在未執行殘刑即分案執
    行強制工作二年，與前揭法八十五檢（二）字第三○五八號函之研究解釋，明顯
    抵觸，故其檢察官執行之指揮當然為不當；再依前揭「七十三年三月二十八日法
    （七十三）檢字第三四三○號函檢察署座談會研究解釋參照，相互以觀，刑後強
    制工作二年，必須待殘刑執行完畢後始得執行強制工作，既執行強制工作，可謂
    殘刑已執行完畢，依法自不得再執本件之殘刑。
    經查：依檢察官執行之指揮不當對聲明人之造成執行上不利，受害甚詎，臚陳如
    后：
    (1)依撤銷假釋之案件，待殘餘刑期執行完畢後，始得執行刑後強制工作，就執行
      刑後強制工作二年，係屬撤銷假釋之案件，其行刑累進處遇，依法以再犯論，
      但執行單位卻因檢察官執行指揮不當，而誤判聲明人未經撤銷假釋殘刑部分，
      以假釋期滿才執行刑後強制工作二年，依累犯次數每次增加責任分數十分之一
      ，故以累三論計，於聲明人等別之責任分數，各等之責任分數增加十分之三由
      第四等至第一等，總分三六○分，無形中必須增加一○八分，導致聲明人執行
      二年期間不曾有違反所方之規定或扣分情況下，仍以期滿將強制工作二年執行
      完畢，其受害甚詎，並影響聲明人權益。
    (2)聲明人原羈押於台中看守所本可全心訴訟假釋中所涉及之另案，但因檢察官執
      行指揮不當，僅於強制工作執行期間即借提往返台中看守所訴訟另案三次，其
      身心受煎熬甚鉅，且官司無法專心，訴訟之影響更難以估計，亦影響提前申請
      假釋之權益。
    綜上所陳，在在顯睽檢察官執行之指揮，具有上揭不當之情形：賜准調閱審核，
    並惠為適法之裁定以符法制，以維聲明人之權益。
二、按「假釋中因故意犯罪，受有期徒刑以上刑之宣告者，撤銷其假釋，前項犯罪其
    起訴及判決確定均在假釋期滿前者，於假釋期滿後六月以內，仍撤銷其假釋，其
    判決確定在假釋期滿後者，於確定六月內撤銷之，假釋撤銷後其出獄日數不算入
    刑期內」、「：有犯罪之習慣或以犯罪為常業或因遊盪或懶惰成習而犯罪者，得
    於刑之執行完畢或赦免後令入勞動場所強制工作。」，刑法第七十八條、九十條
    第一項分別定有明文。
三、查本件聲明異議人甲○○於八十三年一月六日因違反槍砲彈藥刀械管制條例案件
    經本院判處有期徒刑三月確定，於八十三年四月十九日因違反麻醉藥品管理條例
    案件經本院判處有期徒刑六月確定，於八十三年八月十一日因竊盜案件經本院判
    處有期徒刑一年二月確定，經裁定應執行有期徒刑一年八月，八十三年七月十五
    日送監執行，指揮書執行完畢日期為八十四年七月三十日，於八十三年十一月三
    日因違反麻醉藥品管理條例案件經本院判處有期徒刑六月確定，於八十四年七月
    三十一日接續執行，指揮書執行完畢日期八十五年一月二十二日，又於八十四年
    六月十六日因違反麻醉藥品管理條例案件經本院判處有期徒刑九月，八十四年九
    月三日確定，於八十四年十月二十七日因竊盜、違反槍砲彈藥刀械管制條例案件
    經本院判處有期徒刑二年二月，刑期執行完畢或赦免後強制工作二年，於八十五
    年五月六日確定，嗣經裁定應執行有期徒刑二年十月，刑期執行完畢或赦免後強
    制工作二年確定，接續執行，刑期起算日期八十五年一月二十三日，八十六年五
    月九日假釋出監，縮刑期滿日期八十七年九月十一日，並自九十年四月二日起執
    行強制工作，（期間自九十一年三月二十七日聲明異議人甲○○送台灣桃園看守
    所附設勒戒所觀察勒戒，於九十一年四月二十五日轉台灣新竹戒治所施以強制戒
    治至九十一年十月六日），執行期滿日期為九十二年十月十三日，嗣因台灣泰源
    技能訓練所檢具聲明異議人甲○○執行中考核情形良好，有悛悔事證而請台灣台
    中地方法院檢察署檢察官依法聲請免予繼續強制工作，經台灣台中地方法院於九
    十二年九月三十日以九十二年度聲字第三二九六號裁定免予繼續執行等情，有台
    灣高等法院被告全國前案紀錄表、台灣桃園地方法院法務部在監在押資料表、台
    灣台中地方法院檢察署檢察官九十年執保助字第一○號執行竊盜犯贓物犯保安處
    分指揮書影本、台灣台中地方法院九十二年度聲字第三二九六號裁定在卷可稽；
    然而：(1)聲明異議人甲○○於假釋期間因另犯販賣第二級毒品罪而於八十七年五
    月六日經台灣台中地方法院檢察署檢察官起訴，於九十二年四月二十九日經台灣
    高等法院台中分院以九十一年度重上更五字第二九三號判處有期徒刑五年四月，
    於九十二年七月二十四日經最高法院駁回上訴確定，並於九十二年十月十四日送
    台灣台中監獄執行，指揮書執行完畢日期為九十四年十二月三日，而台灣臺東監
    獄乃依法報請法務部撤銷聲請人甲○○之上開假釋，業經法務部於九十二年十月
    十三日以法矯決字第○九二○○三八四八五號函核准撤銷本件聲請人甲○○之假
    釋，並應通知原指揮執行之檢察署檢察官執行前案之殘餘刑期等情，有臺灣臺東
    監獄聲請撤銷假釋報告表影本、法務部調查局九十二年十月十三日法矯決字第○
    九二○○三八四八五號函附卷可稽，台灣台東監獄隨即函請臺灣桃園地方法院檢
    察署執行聲請人甲○○之殘餘刑期有期徒刑一年四月，亦有臺灣臺東監獄九十二
    年十月十五日東監教字第○九二○○○三二○六號函影本一紙在卷可憑，並經本
    院調取臺灣桃園地方法院檢察署九十二年度執更字第一三二八號執行卷宗核閱無
    訛。從而，臺灣桃園地方法院檢察署檢察官依法於九十二年十一月二十八日核發
    九十二年執更字第一三二八號執行指揮書執行聲請人甲○○經撤銷假釋後之上開
    殘餘刑期，刑期起算日期九十二年十月十四日，執行期滿日期九十四年二月十三
    日，洵無違誤或不當之處，聲請人甲○○貿然指摘檢察官執行殘餘刑期之執行命
    令違法及不當云云，顯有未合；(2)至於聲明異議人甲○○另指稱「依本件既知聲
    明人在假釋中犯罪被起訴，可預期於將來再犯罪之判決確定後，依法仍應撤銷竊
    盜罪之假釋並執行其殘刑，自不能先分案執行其刑後強制工作二年：」等語，惟
    假釋期滿，其假釋尚未被撤銷，雖依法於再犯之罪判決確定後，仍可撤銷假釋，
    但將來再犯之罪是否判決有罪及何時確定，均為未知數，故於假釋期滿，假釋未
    被撤銷，執行強制工作並無違法及不當之處，本件異議人甲○○於八十六年五月
    九日假釋出監，假釋期滿日期為八十七年九月十一日，雖於假釋期間因涉犯販賣
    第二級毒品罪而於八十七年五月六日經台灣台中地方法院檢察署檢察官起訴，然
    迄於九十二年四月二十九日始經台灣高等法院台中分院以九十一年度重上更五字
    第二九三號判處有期徒刑五年四月，於九十二年七月二十四日經最高法院駁回上
    訴確定，而台灣台中地方法院檢察署檢察官因台灣桃園地方法院檢察署囑託執行
    ，於九十一年十月二十八日核發九十執保助字一○號執行竊盜犯贓物犯保安處分
    指揮書將異議人甲○○送台灣泰源技能訓練所執行強制工作二年，執行起算日期
    九十年四月二日，執行期滿日期為九十二年十月十三日，由於假釋期間所違犯之
    販賣第二級毒品罪尚未判決有罪確定，假釋出獄宣付保護管束期滿日期為八十七
    年九月十一日，亦尚未經撤銷，是知台灣台中地方法院檢察署檢察官前述強制工
    作之執行指揮亦無不當及違法之處；(3)異議人甲○○援引七十三年三月二十八日
    法（七十三）檢字第三四三○號函之檢察署座談會研究：「甲係被判於刑之執行
    前令入勞動場所強制工作，其徒刑既經檢察官指揮發監開始執行，不論執行是否
    完畢或其日期多少，均不得再將甲解送保安處分場所執行強制工作」而主張「刑
    後強制工作二年，必須待殘刑執行完畢後始得執行強制工作，既執行強制工作，
    可謂殘刑已執行完畢，依法自不得再執本件之殘刑」，惟前揭檢察署座談會研究
    並非中央法規標準法第二條、第三條之法律（法、律、條例、通則）、命令（規
    程、規則、細則、辦法、綱要、標準、準則），不具有法的拘束力，而依刑法第
    十二章保安處分章各該規定，其中第九十八條規定：「依第八十六條、第八十七
    條、第八十九條及第九十條規定宣告之保安處分，於刑之執行完畢或赦免後，認
    為無執行之必要者，法院得免其處分之執行」，並無強制工作執行完畢後，主刑
    徒刑已執行完畢之規定，至於竊盜犯贓物犯保安處分條例第六條規定「依本條例
    執行強制工作之結果，執行機關認為無執行刑之必要者，得檢具事證，報請檢察
    官聲請法院免其刑之執行。」，依同條例第三條規定「十八歲以上之竊盜犯、贓
    物犯，有左列情形之一者，得於刑之執行前，令入勞動場所強制工作：一有犯罪
    之習慣者。二以犯竊盜罪或贓物罪為常業者。刑法第八十四條第一項之期間，自
    前項強制工作執行完畢之日起算。但強制工作自應執行之日起經過三年未執行者
    ，自該三年之期間屆滿之日起算。」，係於刑之執行前令入勞動場所強制工作，
    與本件異議人甲○○上開案件原裁判係宣告於刑之執行完畢或赦免後，令入勞動
    場所之情形不同，且前述於刑之執行前令入勞動場所強制工作，亦係由執行機關
    依強制工作執行結果認為無執行刑之必要者，得檢具事證，報請檢察官聲請法院
    免其刑之執行，而非執行機關或檢察官得逕予認定免其刑之執行，從而可知異議
    人甲○○此部分之主張顯屬無據。
綜上所述，異議人甲○○之異議，於法難謂允合，為無理由，應予駁回。
四、據上論斷，應依刑事訴訟法第四百八十六條裁定如主文。
中      華      民      國    九十三    年      二      月    二十五    日
                                        臺灣桃園地方法院刑事第一庭
                                             法  官  林 婷 立
右正本證明與原本無異。
如不服本裁定，應於裁定送達後五日內向本院提出抗告狀。
                                             書記官  楊 鳳 滿
中        華        民        國     九十三    年    三     月    二    日
